【裁判字號】    92,台上,773
【裁判日期】    920220
【裁判案由】    殺人等罪
【裁判全文】
最高法院刑事判決                                九十二年度台上字第七七三號
    上訴人  甲○○
            丙○○
            乙○○
右上訴人等因殺人等罪案件，不服台灣高等法院中華民國九十一年十一月十四日第二
審判決（九十一年度上訴字第二六二一號，起訴案號：台灣桃園地方法院檢察署九十
年度偵字第五九六０號、偵緝字第六八五、八二八號），提起上訴，本院判決如左：
    主  文
上訴駁回。
    理  由
一甲○○、丙○○殺人部分
按刑事訴訟法第三百七十七條規定，上訴於第三審法院，非以判決違背法令為理由，
不得為之。是提起第三審上訴，應以原判決違背法令為理由，係屬法定要件。如果上
訴理由狀並未依據卷內訴訟資料，具體指摘原判決不適用何種法則或如何適用不當，
或所指摘原判決違法情事，顯與法律規定得為第三審上訴理由之違法情形，不相適合
時，均應認其上訴為違背法律上之程式，予以駁回。本件上訴人甲○○上訴意旨略稱
：(一)共同被告丙○○於偵查中及第一審調查時或稱：係乙○○找伊和上訴人修理被害
人黃文邦，或稱找伊去教訓死者等語，上訴人亦一再供稱係乙○○找伊及丙○○修理
被害人，因乙○○當天在八德城卡拉ＯＫ店包廂中被死者罰站，所以要教訓他等語，
足見上訴人並無致被害人於死之犯意，原判決採證違反經驗法則。(二)證人沈玉鳳、邱
志強為案發時八德城卡拉ＯＫ店現場值班之目擊證人，其所目擊之犯罪事實，自較死
者之友人即證人徐榮欽、趙睿騰、余武田、游輝煜之前後不符、相互間互有歧異之證
言為可採，原判決對死者之友人之證言，在未究明其相互歧異，矛盾瑕疵前，採為論
罪之根據，自有調查職責未盡之違法。(三)據證人沈玉鳳、邱志強之證言，及丙○○之
供述，上訴人係先被圍毆，乙○○見狀後才呼喚丙○○持球棒進入大廳參加鬥毆，排
除侵害，於混亂中打到死者頭部，致生死亡之結果，上訴人等並無殺人之犯意，當時
上訴人與丙○○係在對抗侵害行為，應視為正當防衛，或有無過當防衛之問題，原審
漏未調查亦非無違誤。又丙○○如有與乙○○另行起意以傷害之故意而毆擊被害人，
上訴人是否為原謀議（教訓、修理被害人）範圍以外之行為，原審未加究明，亦有調
查職責未盡之違法。(四)本案係因乙○○而起事端，事後又飾詞狡辯其惡性較大，原判
決未就刑法第五十七條之規定，分別處有期徒刑十五年，自屬判決理由不備云云。上
訴人丙○○上訴意旨略以：(一)原判決既認乙○○主導事件之發生，並為自己犯罪之意
思，提供凶器，對置放於乙○○車上供犯罪所用之物西瓜刀一支，未調查究竟何人
所有而不予沒收，有調查職責未盡及判決理由不備之違法。(二)上訴人於乙○○、甲○
○告知當晚遭羞辱之事，應允共同教訓被害人，上訴人係以幫助乙○○實施教訓被害
人，應為從犯，原判決未依幫助犯量刑，難謂適法。(三)上訴人於下手加害被害人時，
與被害人並無直接之衝突，上訴人僅因受乙○○之慫恿及一時言語刺激，未及深慮，
僅為傷害教訓被害人之故意，並無致其死亡之故意，更無從有致其死亡之預見，原判
決論上訴人有殺人故意，自非允洽等語。
惟查原判決依憑上訴人甲○○、丙○○、共同被告乙○○部分不利於己之自白，告訴
人徐榮欽、邱志強、游輝煜、謝秋林、余春花之證言，檢察官督同檢驗員孫孝賢相驗
及法務部法醫研究所法醫孫家棟解剖鑑定，製作之勘驗筆錄、相驗屍體證明書、驗斷
書、法務部法醫研究所（九０）法醫所醫鑑字第０三二七號鑑定書各一份、長庚紀念
醫院診斷證明書一紙、照片八張、徐榮欽受傷之天主教聖保羅修女會醫院診斷證明書
、台灣高等法院被告（甲○○）全國前案記錄表等證據，資以認定上訴人等有原判決
事實欄所記載關於殺人部分之事實，因而維持第一審分別論處上訴人等共同殺人各罪
刑之判決（甲○○為累犯，各處有期徒刑拾伍年，均褫奪公權拾年），駁回上訴人等
及檢察官關於殺人部分在第二審之上訴，已詳述其所憑之證據及理由。對於共同被告
乙○○否認有共同殺人之犯行，辯稱：甲○○誤會其落網是伊報警所致，惱羞成怒為
不實之供述，伊當時係因甲○○說要回（八德城卡拉ＯＫ店）去拿手機，伊載他們去
，伊根本沒有下車，甲○○、丙○○案發後在其家中喝酒時對其稱：這事與你無關，
其太太許淑霞可以作證云云，認非可採，亦在判決內，加以指駁並說明其理由，上訴
人等在原審之上訴意旨認第一審判決量刑過重，非有理由，亦在判決內加以說明。原
判決所為論述，核與卷證資料相符，從形式上觀察，並無違背法令之情形。按供述證
據，前後雖有差異或矛盾，事實審法院非不可本於經驗及論理法則，斟酌其他情形，
作合理之比較，定其取捨，其就供述證據之一部，認為真實者，予以採取，亦非法則
所不許。因之，告訴人或證人供述之證據前後縱有差異，事實審法院依憑告訴人或證
人前後之供述證據，斟酌其他證據，本於經驗法則與論理法則，取其認為真實之一部
，作為論罪之證據，自屬合法，不能謂所認事實與供述證據之部分不符，即指判決有
證據上理由矛盾之違法。本件原審綜合告訴人及證人先後之供述，斟酌其他證據，認
定上訴人甲○○、丙○○有本件共同殺人罪行，已在判決內詳述其證據取捨及判斷之
理由，核與證據法則並無違背，為其職權之適法行使，自不能指為違法。核並無甲○
○上訴意旨所指有正當防衛或防衛過當之問題，其餘甲○○、丙○○上訴意旨關於殺
人部分所指各節，或於原判決之主旨不生影響之事項任意指摘；或為原審已審酌屬認
事採證、證據取捨及判斷之範疇，或刑之輕重之量定，為其職權之適法行使，並無違
背證據法則之情形；或事證已臻明確並無再為傳訊調查必要之裁量事項，亦無上訴意
旨所指違背法令之情形；核均非法律規定得為第三審上訴理由之違法情形。甲○○、
丙○○上訴意旨徒憑己意任意指摘，應認渠等關於殺人部分之上訴為違背法律上之程
式，予以駁回。
二甲○○傷害部分
按刑事訴訟法第三百七十六條所列各罪之案件，經第二審判決者，不得上訴於第三審
法院，法有明文。本件上訴人甲○○另因傷害案件，經原審依刑法第二百七十七條第
一項傷害罪論處罪刑，查該部分屬刑事訴訟法第三百七十六條第一款之案件。依首開
說明，既經第二審判決，自不得上訴於第三審法院，上訴人甲○○竟對上開部分一併
提起上訴，顯為法所不許，此部分上訴為不合法，應予駁回。
三乙○○部分
查上訴期間為十日，自送達判決後起算，刑事訴訟法第三百四十九條前段定有明文。
本件上訴人乙○○因殺人案件，經原審判決後，於民國九十一年十一月二十七日送達
於上訴人收受，有送達證書附卷可按，其上訴期間即令扣除在途期間三日，截至同年
十二月十日亦已屆滿，其期間之末日又非星期日、紀念日、或其他休息日，乃竟延至
同年十二月十一日始行提起上訴，顯已逾期，其上訴自非合法，應予駁回。
據上論結，應依刑事訴訟法第三百九十五條前段，判決如主文。
中      華      民      國    九十二    年      二      月     二十     日
                              最高法院刑事第八庭
                                  審判長法官  莊  登  照
                                        法官  洪  明  輝
                                        法官  黃  一  鑫
                                        法官  魏  新  和
                                        法官  林  秀  夫
      右正本證明與原本無異
                                              書  記  官
中      華      民      國    九十二    年      二      月    二十六    日


司法院資訊處製作；財團法人民間司法改革基金會備份。
